【裁判字號】    95,交簡上,23
【裁判日期】    950418
【裁判案由】    肇事遺棄罪
【裁判全文】
臺灣桃園地方法院刑事判決            95年度交簡上字第23號
上  訴  人
即  被  告  甲○○
上列被告因肇事遺棄案件，不服本院94年度壢交簡字第1473號，
中華民國94年12月30日第一審簡易判決（聲請簡易判決處刑書
案號：臺灣桃園地方法院檢察署94年度偵字第7448號）提起上訴
，本院管轄第二審之合議庭判決如下：
    主  文
上訴駁回。
    事  實
一、甲○○於民國93年12月19日零時許，於飲酒後駕駛車牌號碼
    5D-5790 號自用小客車沿桃園縣桃園市○○○路往國際路方
    向行駛，而行經桃園縣桃園市○○○路3 段170 號前時（無
    證據證明其已達不能安全駕駛之程度），本應注意汽車倒車
    時，應顯示倒車燈光或手勢後，謹慎緩慢後倒，並應注意其
    他車輛及行人，而依當時天候晴、夜間有照明、柏油路面乾
    燥無缺陷、視距良好等情形，並無不能注意之情事，甲○○
    因見前方有員警執行臨檢勤務，恐無法通過酒精濃度測試，
    竟為逃避臨檢，即疏未注意，而貿然加速倒車，致其駕駛之
    前開車輛左後方撞擊當時行駛於同向後方由乙○○騎乘車牌
    號碼F5C-353 號重型機車車頭，乙○○遂人車倒地，並受有
    右側股骨幹開放性粉碎性骨折、右側脛骨與腓骨幹閉鎖性骨
    折之傷害（傷害部分業據乙○○撤回告訴，並經不起訴處分
    確定）。詎甲○○明知駕駛動力交通工具肇事致乙○○受傷
    ，竟未下車查看或報警處理，亦未採取救護之必要措施，而
    另行起意，旋加速駛離現場而逃逸，嗣經警循線查獲。
二、案經被害人乙○○訴由桃園縣政府警察局桃園分局報請臺灣
    桃園地方法院檢察署檢察官偵查後聲請以簡易判決處刑。
    理  由
一、訊據上訴人即被告固不否認於上開時、地因倒車與告訴人乙
    ○○發生車禍，且未下車查看之事實，惟矢口否認有何肇事
    逃逸犯行，辯稱：伊當時以為撞到人行道，當時伊根本不知
    道有撞到告訴人乙○○云云。經查：
  (一)被告於上開時、地駕駛車輛倒車而與告訴人乙○○騎乘機車
    車頭發生碰撞，業據告訴人即證人乙○○於檢察官訊問時結
    證明確，復有A3類道路交通事故現場圖、道路交通事故調查
    報告表(一)、(二)各1 份、照片14幀在卷可稽；另告訴人乙○○
    因上開車禍受有右側股骨幹開放性粉碎性骨折、右側脛骨與
    腓骨幹閉鎖性骨折之傷害，有長庚紀念醫院診斷證明書1 紙
    在卷可稽，亦為被告所不否認，此部分之事實均可認定。
  (二)被告於上開時地，因駕駛車輛倒車與告訴人乙○○騎乘機車
    發生碰撞，且碰撞時確曾發出很大聲響，業據證人即告訴人
    乙○○於檢察官訊問時結證稱：「（當時車禍如何發生？）
    當時我騎機車走在大興西路往國際路方向，我走在最右側的
    車道，然後我前面的車子突然往後急速倒退，我還沒反應過
    來，他就撞上了。他的車子左後方撞到我機車的正前方，撞
    到後我就彈到地下，我沒有看到他，他就開走了。」、「（
    當時撞擊聲是否很大聲？）是的，因為旁邊的檳榔攤、加油
    站的人都跑出來看。」等語明確（見偵查卷第30頁）。又從
    卷附被告與告訴人車輛毀損照片以觀，告訴人所騎乘之上開
    機車車頭斜板、車身車殼多處破損斷裂，而該機車座墊彈起
    角度近90度，且該機車倒地位置旁散落有車殼碎片；另被告
    駕駛之上開車輛左後車燈蓋外側部分已破裂掉落、左後方車
    體（左後車燈旁）及左後方保險桿均破損且斷裂掉落，堪認
    當時2 車撞擊力道非輕。則由前述2 車撞擊時毀損情形，及
    撞擊時所發生之極大聲響，並參酌肇事當時為深夜零時，且
    被告自承往來車輛不多，被告當可聽聞碰撞聲響，足證被告
    應知當時已發生碰撞事故。
  (三)至被告雖辯稱：伊當時以為撞到人行道，當時伊根本不知道
    有撞到告訴人乙○○云云，然依被告所供稱伊駕駛之上開車
    輛撞擊人行道位置為車身右後方處，與其撞擊告訴人所騎乘
    上開機車位置為車身左後方處，兩者位置截然不同；再依被
    告所提出伊駕駛上開車輛右後方車損照片所示，該車右後車
    門下緣處係部分翹起，與前述該車左後方車體（左後車燈旁
    ）及左後方保險桿均破損且斷裂掉落之受損情形相較，2 者
    間之撞擊力道顯然有別。是被告所辯伊駕駛之上開車輛右後
    方撞擊人行道，與本件該車輛左後方撞擊告訴人所騎乘之上
    開機車，不論撞擊位置、撞擊力道均完全不同，衡情車輛駕
    駛人於碰撞時本可輕易感覺有所差異，即縱被告以為駕駛車
    輛之右後方撞擊人行道，亦當知該車左後方絕無可能又撞擊
    人行道，則在該車左後方亦發生碰撞時，被告當可知悉已另
    有肇事，再參酌被告所駕駛上開車輛與告訴人所騎乘上開機
    車發生碰撞時已發生極大聲響之情，則被告上開所辯，顯係
    卸責之詞，不足採信。
  (四)按汽車駕駛人，駕駛汽車肇事致人受傷或死亡，應即採取救
    護或其他必要措施，並向警察機關報告，不得駛離或逃逸，
    道路交通管理處罰條例第62條第1 項定有明文。又因道路交
    通事故之發生，常非於己之鄰親家里，時有告救不能情事，
    乃科以肇事者須即採取救護或其他必要措施，並應向警察機
    關報告之法定義務，以防因就醫延誤致生無謂傷亡，並俾得
    通知傷亡者家屬到場，以明責任，是凡肇事人於行車肇事致
    人受傷或死亡，未即採取救護或其他必要措施，並向警察機
    關報告，即駕車逃逸者，均應依該規定處罰，至其嗣後是否
    受刑事訴追及已否與被害人達成民事和解，賠償損失，對其
    應受處罰乙節，並不生影響。職是之故，汽車駕駛人駕駛汽
    車肇事，不論其責任之歸屬為何，即有義務留在肇事現場，
    採取救護或其他必要措施，並向警察機關報告，以維護他人
    之生命與其他用路人之交通安全。其立法目的，既係促使駕
    駛人於肇事致死傷後，能對被害人即時救護，報告警察機關
    ，以減少死傷，是該罪之成立祇以行為人有駕駛動力交通工
    具肇事，致人死傷而逃逸之事實為已足（最高法院92年度臺
    上字第4468號判決意旨參照）。本件被告駕駛車輛撞擊告訴
    人倒地，且依當時撞擊之情形，被告對告訴人當場受有傷害
    應有認識，其竟未採取救護或其他必要措施，並向警察機關
    報告，即逕行駕車離去，嗣經警循線查獲，其肇事逃逸已甚
    灼然。是本件事證明確，被告肇事逃逸之犯行，堪以認定。
二、核被告所為，係犯刑法第185 條之4 駕駛動力交通工具肇事
    致人受傷而逃逸罪。原審認事證明確，依刑事訴訟法第449
    條第1 項、第454 條第2 項，刑法第185 條之4 、第41條第
    1 項，逕以簡易判決判處有期徒刑6 月，並諭知易科罰金之
    折算標準，除漏引罰金罰鍰提高標準條例第2 條，應予補充
    外，其認事用法均無不合，量刑亦屬妥適。被告上訴意旨，
    否認駕駛動力交通工具肇事致人受傷而逃逸罪之犯行云云，
    指摘原判決不當，核非可採。至被告以其無前科，已與被害
    人和解，而其收入不多，無力繳納罰金，且無再犯之虞云云
    併請求宣告緩刑乙節，惟查：按「受2 年以下有期徒刑、拘
    役或罰金之宣告，而有左列情形之1 ，認為以暫不執行為適
    當者，得宣告2 年以上5 年以下之緩刑，其期間自裁判確定
    之日起算：(一)未曾受有期徒刑以上刑之宣告者。(二)前受有期
    徒刑以上刑之宣告，執行完畢或赦免後，5 年以內未曾受有
    期徒刑以上刑之宣告者。」刑法第74條固定有明文，而本案
    被告雖未曾受有期徒刑以上刑之宣告，有臺灣高等法院被告
    前案紀錄表1 份在卷可稽，惟88年4 月21日增訂之刑法第18
    5 條之4 肇事致人死傷逃逸罪之立法目的，乃為維護交通安
    全，增進參與交通駕駛人之人己行車安全等社會法益，促使
    當事人於交通事故發生時，俾參與整個交通事故過程皆應協
    助防止死傷之擴大，而能對被害人即時救護，以保護他人權
    益並維護社會公共安全，蓋如駕駛人於事故發生後，隨即駕
    車逃離現場，不僅使肇事責任鑑定徒增困難，更有可能致受
    傷之人喪失生命或求償無門；而肇事逃逸之車禍案件，屢經
    各傳播媒體報導，且肇事不得逃逸，為政府近年來所大力宣
    導之政令，應為全國國民所共知，且容易遵守，被告竟置若
    罔聞，實屬可議；況被告否認有駕駛動力交通工具肇事致人
    受傷而逃逸之主觀犯意，難認其自白犯罪，再參酌本件被告
    肇事原因，係其飲酒後駕車，見警方執行臨檢勤務，為逃避
    臨檢而貿然倒車所致，其行為尤屬不該，並足認其法治觀念
    薄弱，是本院認本件並無所宣告之刑有暫不執行為適當之事
    由。綜上所述，被告之上訴為無理由，應予駁回。
據上論斷，應依刑事訴訟法第455 條之1 第1 項、第3 項、第36
8 條，判決如主文。
中    華    民    國    95    年    4     月    18    日
                  交通法庭  審判長法  官  徐培元
                                  法  官  潘進順
                                  法  官  鄭吉雄
以上正本證明與原本無異。
不得上訴。
                                  書記官  謝至菁
中    華    民    國    95    年    4     月    18    日


司法院資訊處製作；財團法人民間司法改革基金會備份。
